【裁判字號】    99,交聲,260
【裁判日期】    990716
【裁判案由】    違反道路交通管理處罰條例聲明異議
【裁判全文】
臺灣苗栗地方法院交通事件裁定         99年度交聲字第260號
原處分機關  交通部公路總局新竹區監理所苗栗監理站
異  議  人
即受處分人  甲○○
上列異議人即受處分人因違反道路交通管理處罰條例案件，對於
交通部公路總局新竹區監理所苗栗監理站於民國99年7 月7 日所
為之竹監苗字第裁54-F00000000號處分（原舉發案號：苗縣警交
字第F00000000 號），聲明異議，本院裁定如下：
    主  文
原處分關於吊扣駕駛執照拾貳個月部分撤銷。
前項撤銷部分，甲○○汽車駕駛人，駕駛輕型機器腳踏車經測試
檢定酒精濃度超過規定標準，吊扣輕型機器腳踏車駕駛執照壹年
。
    理  由
一、原處分意旨略以：異議人即受處分人甲○○於民國99年6 月
    22日15時23分許，騎乘車牌號碼SCU-310 號輕型機車行經苗
    栗縣苗栗市○○路地○道口處，為苗栗縣警察局苗栗分局北
    苗派出所警員掣單舉發「酒後駕車經呼氣酒側值0.29MG/L」
    違規；異議人酒駕違規且另涉及刑法公共危險罪，爰依道路
    交通管理處罰條例第35條第1 項第1 款、第24條第1 項第2
    款暨舉發違反道路交通管理事件統一裁罰標準及處理細則第
    41條第4 項規定，於99年7 月7 日裁處異議人罰鍰新臺幣（
    下同）15,000元整、吊扣駕駛執照12個月及施以道安講習，
    原處分並無不法等語。
二、異議意旨略以：異議人於99年6 月22日騎乘機輕型機車酒駕
    違規，卻要吊扣汽車駕照，顯然不合理，懇請准予不要吊扣
    普通小客車駕照，為此向法院聲明異議，請求撤銷原處分關
    於吊扣駕駛執照12個月之部分等語（按：原處分關於罰鍰15
    ,000元及施以道路講習部分未據異議人聲明異議，是本院僅
    就原處分關於吊扣駕駛執照12個月部分予以審究，先予敘明
    ）。
三、按汽車駕駛人飲用酒類後其吐氣所含酒精濃度超過每公升0.
    25毫克以上，不得駕車；又汽車駕駛人，駕駛汽車經測試檢
    定酒精濃度超過規定標準者，處新臺幣1 萬5,000 元以上6
    萬元以下罰鍰，並當場移置保管該汽車及吊扣其駕駛執照1
    年，道路交通安全規則第114 條第2 款及道路交通管理處罰
    條例（下稱同條例）第35條第1 項第1 款分別定有明文。而
    道路交通管理處罰條例所稱之汽車，依該條例第3 條第8 款
    規定，係包括機器腳踏車在內。次按同條例第68條業於民國
    94年12月14日修正，並自95年3 月1 日施行，修正前之同條
    例第68條規定：「汽車駕駛人，因違反本條例及道路交通安
    全規則之規定，受吊扣或吊銷駕駛執照處分時，吊扣或吊銷
    其持有各級車類之駕駛執照」。而修正後之同條例第68條規
    定：「汽車駕駛人，因違反本條例及道路交通安全規則之規
    定，受吊銷駕駛執照處分時，吊銷其持有各級車類之駕駛執
    照」。該條文修正前，其原提案修正條文為：「汽、機車駕
    駛人，因違反本條例及道路交通安全規則之規定，受吊扣或
    吊銷駕駛執照處分時，吊扣或吊銷其違法或違規當時所駕駛
    車輛之駕駛執照」。立法理由略以：「原條文將違法或違規
    駕駛人所持有各級車類之駕駛執照一併吊扣或吊銷，失之過
    酷，影響人民工作及生活甚鉅，爰修正之」等語，是以其立
    法意旨在於違規行為對道路交通秩序之維持及道路交通安全
    已生較大之影響，故規定吊扣或吊銷其持有各級車類之駕駛
    執照，以限制其繼續駕車行駛道路之權利，其係屬駕駛行為
    之限制，並不因所持駕駛執照種類不同而有所差異。而最後
    通過之修正條文，係將同條例第68條原有條文中之「吊扣或
    」3 字刪除各情，有立法院交通委員會94年10月5 日台立交
    字第0942400153號函附同條例第68條審查報告可按（參立法
    院公報第94卷第70期第5 至138 頁）。揆諸上揭立法理由及
    立法經過，依修正後之條文而受「吊銷駕照」處分者，仍維
    持吊銷其持有各級車類之駕駛執照；受「吊扣駕照」處分者
    ，則僅「吊扣」其違法或違規當時所駕駛車輛之駕駛執照，
    不再吊扣其持有各級車類之駕駛執照。且同條例第35條第1
    項第1 款前段既將汽車及駕駛執照併列，而不稱「吊扣其各
    級車類之駕駛執照」，解釋上當係指同一等級之汽車駕駛執
    照而言，不得任意擴張解釋。再者，酒醉駕車行為均製造法
    所不容許之風險，以風險製造之立場觀之，並不因駕駛車輛
    種類之不同，而有所差別。但從風險實現之觀點而言，酒醉
    駕駛車類之不同，其對於交通安全衍生之實害結果也有所差
    異，如駕駛人駕駛低一級之車類違反本條例之規定時，不論
    其所造成之實害結果，而一律吊扣駕駛人所持有之各類駕照
    ，亦有違相同事件相同處理，不同事件不同處理之平等原則
    （臺灣高等法院暨所屬法院97年法律座談會刑事類提案第40
    號研討意見結論可資參照）。準此，依現行道路交通管理處
    罰條例第68條規定，條文僅規定吊銷駕照處分效力與執行方
    式，並未規定吊扣駕照之執行，則交通監理機關對於受處分
    人因有違反道路交通管理處罰條例之情形，應受吊扣駕駛執
    照處分時，僅吊扣受處分人違規或違法當時所駕駛車類之駕
    駛執照即為已足，不得再對受處分人吊扣其持有其他各類車
    輛之駕駛執照（臺灣高等法院97年度交抗字第2082、2045號
    裁定要旨參照）。
四、經查，異議人有於上開時、地，為警舉發其飲酒超過法定標
    準值而仍騎乘上開輕型機車之違規事實，為異議人所不爭執
    ，並有舉發違反道路交通管理事件通知單、裁決書等各1 份
    在卷可考，是異議人違反同條例第35條第1 項第1 款之違規
    事實，堪予認定。據此，本件異議人既係違規酒後駕駛自小
    客車，依上揭說明自僅能輕型機車駕駛執照；然按汽車駕駛
    人取得高一級車類之駕駛資格者，應換發駕駛執照，並准其
    駕駛較低級車類之車輛，其規定如左：四已領有小型車駕駛
    執照者，得駕駛輕型機器腳踏車，道路交通安全規則第61條
    第1 項第4 款定有明文。查異議人於民國68年10月17日考領
    有普通小客車駕駛執照，有異議人汽車駕照基本資料1 紙在
    卷可憑，依前揭規定，允許其得駕駛輕型機車；則異議人既
    無輕型機車之駕駛執照可供吊扣，即無從執行該部分之處分
    ，惟處分機關竟剝奪異議人普通小客車駕駛之用路權，以其
    違規行為肇致需接受吊扣駕駛執照處分者，即屬對道路交通
    秩序之維持及道路交通安全已生較大影響。故藉執行吊扣駕
    駛執照處分以限制違規行為人繼續駕車行駛道路之權利，而
    認應吊扣異議人現領有之較高等級普通小客車駕駛執照為吊
    扣處分，實乃不當擴張解釋限制人民權利之法律，有悖依法
    行政原則，應予撤銷。至異議人持有之普通小客車駕駛執照
    應如何「吊扣」其中輕型機車駕駛執照效力部分，則屬該如
    何為適當之處分及執行方式問題（或可考慮於其「普通小客
    車駕駛執照」上註記「吊扣輕型機器腳踏車駕駛執照」，而
    為車類級別之駕駛資格之限制），但不能因執行稍有困難，
    即置立法修正通過之條文而不予遵守適用。且觀諸現行有效
    之中華民國交通部製發汽車駕駛執照之設計，其背面持照條
    件欄規劃有「C 加註條件：」，遇有較低等級駕駛執照遭吊
    扣處分時，是否可將是項限制條件及限制期間加註其中，以
    代較高等級駕駛執照全張繳照之吊扣處分執行，容有空間。
五、綜上所述，本件異議人領有普通小客車駕駛執照，騎乘上開
    輕型機車酒精濃度超過規定標準之違規行為，事證明確，足
    堪認定。惟原處分機關未考量現行同條例第68條修正規定及
    內涵，不得吊扣異議人現尚有效之其他各級駕駛執照，仍為
    裁處吊扣異議人之普通小客車駕駛執照，即有違誤，應由本
    院將原處分關於吊扣部分之處分予以撤銷，改諭知如主文第
    2 項所示之處罰。至原處分關於罰鍰15,000元及施以道安講
    習之部分，異議人既未聲明異議，自不在本院審查範圍，附
    此敘明。
六、據上論斷，應依道路交通管理處罰條例第87條第2 項，道路
    交通案件處理辦法第20條前段，裁定如主文。
中    華    民    國    99    年    7     月    16    日
                  交通法庭  法  官  周靜妮
以上正本與原本無異。
如不服本裁定應於送達後5 日內向本院提出抗告狀。
                            書記官  巫  穎
中    華    民    國    99    年    7     月    16    日

司法院資訊處製作；財團法人民間司法改革基金會備份。
